【裁判字號】    95,簡上,209
【裁判日期】    950613
【裁判案由】    傷害
【裁判全文】
臺灣高雄地方法院刑事判決             95年度簡上字第209號
上  訴  人  丙○○
即  被  告
上列上訴人因傷害案件，不服本院鳳山簡易庭94年度簡字第7197
號刑事第一審簡易判決（聲請簡易判決處刑案號：臺灣高雄地方
法院檢察署檢察官94年度偵緝字第2251號），提起上訴，本院管
轄之第二審合議庭判決如下：
    主  文
上訴駁回。
    事  實
一、丙○○與甲○○曾為國中同班同學，現為朋友關係，渠二人
    於民國94年間，均在丁○○之姐所經營位於在高雄縣鳥松鄉
    ○○村○○路之「鳳山資源回收場」擔任臨時工人，而丙○○於94年3 月26日凌晨1 時30分許，在該資源回收場內之貨
    櫃屋看電視、喝酒時，因細故與甲○○發生口角爭執，並進
    而拉扯互毆，此時，亦在場之丁○○遂將渠二人推趕至貨櫃
    屋外，並將貨櫃屋門關閉後，丙○○與甲○○在貨櫃屋外空
    地仍拉扯互毆，而互毆過程中，丙○○基於傷害人身體之犯
    意，持其隨身攜帶之瑞士刀往甲○○左側腋下及左大腿各刺
    1 下，致甲○○左側大腿及腋下刺傷之傷害，之後，甲○○
    向貨櫃屋內之丁○○呼喊開門，迨丁○○開啟貨櫃屋門，即
    見甲○○左腋下衣服部位染有血跡，而丙○○已不在現場，
    並叫計程車及拿新臺幣1,000 元給甲○○，由甲○○自己搭
    計程車前往醫院就醫。嗣經甲○○報警而循線查獲丙○○，
    並於同年6 月30日，在丙○○身上扣得其所有供上開傷害使
    用之瑞士刀1 把。
二、案經甲○○訴由高雄縣政府警察局仁武分局報告臺灣高雄地
    方法院檢察署檢察官偵查後，聲請以簡易判決處刑。
    理  由
壹、程序方面
一、按傳聞法則之重要理論依據，在於傳聞證據未經當事人之反
    對詰問予以核實，乃予排斥，惟若當事人已放棄對原供述人
    之反對詰問權，於法院審判時表明同意該等傳聞證據可作為
    證據，基於證據資料愈豐富，愈有助於真實發現之理念，並
    貫徹刑事訴訟法修法加重當事人進行主義之精神，確認當事
    人對於證據能力有處分權之制度，傳聞證據經當事人同意作
    為證據，法院認為適當者，亦得為證據。另當事人於調查證
    據時，對於傳聞證據表示「沒有意見」、「對於證據調查無
    意見」，而未於言詞辯論終結前聲明異議，應視為已有將該
    等傳聞證據採為證據之同意，此刑事訴訟法第159 條之5 定
    有明文，合先敘明。
二、經查，本件上訴人於本院準備程序時已表示對於全案卷證之
    證據能力均無意見（見本院卷第25頁至第26頁），依刑事訴
    訟法第159 條之5 規定，應視為上訴人已同意卷附之全案卷
    證均具有證據能力，而可作為證據，本院斟酌被害人甲○○
    警詢時指訴並非非法取得，又其於司法警察詢問時之陳述既
    距事實發生之時較近，記憶亦當更為清晰，亦無證明力明顯
    過低之情形，是該被害人甲○○警詢筆錄及卷內檢附診斷證
    明書等一切證據，自得採為本案證據。
貳、實體方面
一、訊據上訴人即被告於偵訊及本院準備程序時固坦承確於上開
    時、地毆打及持瑞士刀刺傷告訴人甲○○之事實，惟矢口否
    認有何傷害告訴人之犯行，辯稱：是告訴人先持板手出手打
    我，我才基於正當防衛才出手反擊云云。惟查：
（一）上開上訴人持瑞士刀傷害告訴人之事實，業據告訴人甲○○於警詢時指訴歷歷（參94年度偵字第15781 號偵查卷第
      8 頁），核與證人丁○○於本院95年5 月30日審理時結證
      之證稱：「當時我在貨櫃屋內吃東西、看電視，甲○○坐
      在我對面，被告在我旁邊，我只聽甲○○對被告喊說桌面
      這麼亂也不收拾一下，過了不久的時間，兩人就扭打起來
      」、「他們在貨櫃屋外打了一會兒之後，就聽到甲○○喊
      叫我開門，我打開門後，我就看到甲○○左腋下衣服有血
      跡」」等語（參本院卷第65頁）情節相符，並有高雄縣政
      府仁武分局扣押物品目錄表、扣押物品收據（參94年度偵
      字第15781 號偵查卷第11頁至第12頁）、長庚紀念醫院高
      雄分院診斷證明書（94年度偵字第15781 號偵查卷第14頁
      ）、新興分局受理刑案報案三聯單（94年度偵字第15781
      號偵查卷第55頁）各1 紙在卷可佐，再參，被告與告訴人
      於上開時地拉扯，且雙方肢體接觸、拉扯時間非短，且期
      間互有拳腳相向，應屬互毆無疑。是本件被告於上開時地
      毆打及持瑞士刀刺傷告訴人甲○○之傷害行為事實，應堪
      認定。
（二）次按正當防衛必須對於現在不法之侵害始得為之，侵害業
      已過去，即無正當防衛可言；至彼此互毆，又必以一方初
      無傷人之行為，因排除對方不法之侵害而加以還擊，始得
      以正當防衛論。故侵害已過去後之報復行為，與無從分別
      何方為不法侵害之互毆行為，均不得主張防衛權，最高法
      院30年上字第1040號判例意旨定有明文。經查，被告所為
      傷害告訴人甲○○之行為，並非正當防衛之事實，亦經證
      人丁○○於本院95年5 月30日審判時亦證述：伊在貨櫃屋
      內，未見甲○○持任何工具扭打；嗣經甲○○呼喊開門後
      ，伊亦未見甲○○手上持有任何東西等語綦詳（參本院卷
      第65頁第66頁）明確。再者，被告與告訴人甲○○扭打，
      而被告僅左上臂淤青，亦未就醫（參94年度偵緝字第2251
      號卷第26頁）情節，亦經被告於94年10月13日偵訊時供述
      綦詳，並參被告身高180 公分許、體型壯碩，而告訴人甲○○身高168 公分許、體型較矮小，亦為被告所是認（見
      本院卷第66頁、第25頁），則被告與告訴人毆打時，被告
      僅左上臂淤青，仍取出隨身攜帶的瑞士刀刺傷告訴人，並
      致告訴人受有左側大腿及腋下部位傷害之結果，迨證人丁○○開啟貨櫃屋門，即見甲○○左腋下衣服部位染有血跡
      ，而被告已不在現場，是本件被告取出隨身攜帶的瑞士刀
      刺傷告訴人之左側大腿1 刀、腋下部位1 刀，係非單純基
      於排除對方不法侵害，應係基於傷害之犯意為之，洵堪認
      定，揆諸上開最高法院判例意旨以觀，被告之上開傷害行
      為即無正當防衛可言，其辯稱是正當防衛，告訴人先行持
      板手打人云云，顯係卸責飾詞，實無可信。
二、核被告丙○○所為，係犯刑法第277 條第1 項之傷害罪。爰
    審酌被告曾有殺人未遂、恐嚇、違反麻醉藥品管理條例、槍
    砲彈藥刀械管制條例等多項前科，有臺灣高等法院前案紀錄
    表1 份在卷可徵，僅因細故與友人即告訴人甲○○發生口角
    ，即互相毆打，並持尖銳瑞士刀刺傷告訴人甲○○，致告訴
    人甲○○受有左側大腿及腋下部位傷害，對於他人之人格及
    身體未予尊重，所為殊有不該，並參以告訴人所受傷勢、雙
    方未達成和解等一切情狀，認原審依刑法第277 條第1 項、
    第41條第1 項前段、第38條第1 項第2 款，罰金罰鍰提高標
    準條例第1 條前段、第2 條判處其有期徒刑4 月，如易科罰
    金，以300 折算1 日，扣案瑞士刀1 把沒收，其認事用法均
    無違誤，量刑亦屬妥適，而被告上訴意旨抗辯其係正當防衛
    ，而指摘原判決不當等情即無理由，應予駁回。
據上論斷，應依刑事訴訟第455 條之1 第1 項、第3 項、第368
條，判決如主文。
本案經檢察官乙○○到庭執行職務。
中    華    民    國    95    年    6   月    13      日
                  刑事第三庭  審判長法  官  張意聰
                                    法  官  郭瓊徽
                                    法  官  施添寶
中    華    民    國    95    年    6     月    13    日
以上正本證明與原本無異。
不得上訴。
                                    書記官  陳威志
附錄論罪法條：
刑法第277條
傷害人之身體或健康者，處三年以下有期徒刑，拘役或一千元以
下罰金。
犯前項之罪，因而致人於死者，處無期徒或七年以上有期徒刑；
致重傷者，處三年以上十年以下有期徒刑。


司法院資訊處製作；財團法人民間司法改革基金會備份。
